【裁判字號】    99,易,370
【裁判日期】    990730
【裁判案由】    竊盜等
【裁判全文】
臺灣雲林地方法院刑事判決               99年度易字第370號
公  訴  人  臺灣雲林地方法院檢察署檢察官
被      告  丙○○
上列被告因竊盜等案件，經檢察官提起公訴（99年度偵字第2451
號、第2964號），被告於準備程序中就被訴事實為有罪之陳述，
本院進行簡式審判程序，判決如下：
    主      文
丙○○共同犯攜帶兇器竊盜罪，累犯，處有期徒刑拾月，扣案之
鋸子壹把（黑色握柄）沒收。又犯攜帶兇器竊盜罪，累犯，處有
期徒刑壹年，扣案之鋸子（藍色握柄）及斧頭各壹把均沒收。應
執行有期徒刑壹年玖月，扣案之鋸子貳把（各為黑色及藍色握柄
）及斧頭壹把均沒收。
    事實及理由
壹、犯罪事實：
    丙○○前於民國92年間，因偽造貨幣案件，經臺灣嘉義地方
    法院（下稱嘉義地院）以92年度訴字第189 號判處有期徒刑
    3 年6 月確定。另因偽造文書案件，經嘉義地院以92年度簡
    字第872 號判處有期徒刑3 月確定。後案經裁定減刑後與前
    案更定其應執行之刑為有期徒刑3 年6 月確定，並與他案接
    續執行，於97年9 月15日縮刑期滿執行完畢。詎其猶不知悔
    改，分別為下列行為：
一、於99年3 月8 日21時許，丙○○基於為自己不法所有之意圖
    ，駕駛車號GV-9406 號小自貨車至嘉義縣竹崎鄉義仁村義仁
    吊橋前，並由丙○○持其所有客觀上足供兇器使用之鋸子1
    把（黑色握柄）下車後，攀爬至樹上持該鋸子鋸斷竹崎鄉公
    所觀光文化課課長丁○○管理且種植於該處之龍柏樹樹枝（
    毀損部分未據告訴）。另丙○○之真實姓名、年籍均不詳，
    綽號「阿文」之成年友人（下稱「阿文」），則基於幫助丙○○竊盜之犯意，在龍柏樹下負責把風，並待丙○○成功鋸
    下龍柏樹樹枝後，渠等再一同將之搬運上車載離現場，以此
    方式共同竊取龍柏樹樹枝。其後，丙○○將部分竊得之樹枝
    運至嘉義縣中埔鄉「達人奇木工作室」，以新臺幣4,700 元
    之代價，委請不知情之負責人吳玉梅代為加工，將龍柏樹樹
    枝刨製成花瓶6 支及棒球棒1 支。嗣經目擊民眾黃正明報案
    並提供車號予警方，警方循線於99年3 月26日至丙○○位在
    嘉義縣大林鎮陳井寮15號住處查扣前揭鋸子1 把及未加工之
    龍柏樹樹枝2 支，另在前揭「達人奇木工作室」查扣未加工
    之龍柏樹樹枝2 支及原木加工製成之花瓶6 支、棒球棒1 支
    （花瓶、球棒及未加工之龍柏樹樹枝已於案發後已發還丁○○具領），始知上情。
二、在前案為警查獲後，丙○○仍未收手，另意圖為自己不法之
    所有，於99年5 月14日10時許，獨自駕駛車號GI-4982 號自
    小客車至雲林縣水林鄉○○村○○○路旁公墓內，並攜帶其
    所有客觀上可供兇器使用之鋸子（藍色握柄）及斧頭各1 把
    下車後，持該鋸子鋸斷毀損甲○○所有種植於該處之龍柏樹
    樹枝及樹幹，而著手竊取之，並足以生損害於甲○○。嗣於
    當日10時45分許，丙○○將龍柏樹樹枝順利鋸下而竊取得手
    ，但尚未將之載運離開之時，為甲○○在場目擊後追捕丙○○到案（遭丙○○鋸斷之龍柏樹樹枝及樹幹散留現場，由甲○○當場領回），警員據報後也趕往現場，當場扣得上開鋸
    子1 把及其預備供竊盜使用之斧頭1 把，方查悉前情。
貳、認定犯罪事實所憑之證據及理由：
一、本案被告丙○○所犯之罪，均係死刑、無期徒刑、最輕本刑
    為3 年以上有期徒刑以外之罪，其於準備程序就前揭被訴事
    實均為有罪之陳述，經告知其簡式審判程序之旨，並聽取其
    與檢察官之意見後，裁定進行簡式審判程序，是本案之證據
    調查，依刑事訴訟法第273 條之2 規定，不受同法第159 條
    第1 項、第161 條之2 、第161 條之3 、第163 條之1 及第
    164 條至第170 條規定之限制，合先敘明。
二、上開犯罪事實，業據被告在偵查及本院審理中坦承不諱，核
    與證人即被害人丁○○、黃正明、吳玉梅及甲○○於警詢中
    所為之指證情節相符，另有贓物認領保管單1 紙、現場照片
    8 張（犯罪事實欄一）及4 張（犯罪事實欄二）附卷可稽，
    也有鋸子2 把（各為黑色及藍色握柄）及斧頭1 把扣案可資
    佐證。本院當庭勘驗上開鋸子後也認為：鋸子各為黑色及藍
    色握柄，握柄以外為金屬材質，質地堅硬，有一面是鋸齒狀
    （見本院勘驗筆錄），亦與卷附照片所呈現之鋸子外觀相合
    。綜上足認被告之自白與事實相符，可以採信，本案事證明
    確，被告犯行洵堪認定，應依法論科。
參、論罪科刑之理由：
一、按刑法第321 條第1 項第3 款之攜帶兇器竊盜罪，係以行為
    人攜帶兇器竊盜為其加重條件，此所謂兇器，其種類並無限
    制，凡客觀上足對人之生命、身體、安全構成威脅，具有危
    險性之兇器均屬之（最高法院79年臺上字第5253號判例參照
    ）。又上訴人所竊之樹木，既經砍伐倒地，不得謂非已移入
    於自己實力支配之下，其竊盜行為即已完成，自難因其贓木
    尚未搬離現場，而謂為竊盜未遂（最高法院49年臺上字第93
    9 號判例意旨參照）。被告持以竊盜之鋸子2 把，握柄以外
    為金屬材質，質地堅硬，有一面是鋸齒狀，業如前述，被告
    復持以鋸斷樹枝，可見各該鋸子均相當鋒利，連同被告持以
    預備竊盜使用之斧頭1 支，在客觀上足均認對人之生命、身
    體安全構成威脅，俱屬具有危險性之兇器無誤。又被告將甲○○所有之龍柏樹樹枝鋸斷在地，則該樹枝顯然已處於被告
    實力支配之範疇下，被告雖未將之載運離開即被發現而查獲
    ，參照前揭最高法院判例意旨，仍應以竊盜既遂罪論擬。基
    上各點，核被告就犯罪事實欄一所為，係犯刑法第321 條第
    1 項第3 款之攜帶兇器竊盜罪。另其就犯罪事實欄二所為，
    則係犯刑法第321 條第1 項第3 款之攜帶兇器竊盜罪與同法
    第354 條之毀損他人物品罪。
二、次按刑法關於正犯、幫助犯之區別，係以其主觀之犯意及客
    觀之犯行為標準，凡以自己犯罪之意思而參與犯罪，無論其
    所參與者是否犯罪構成要件之行為，皆為正犯，其以幫助他
    人犯罪之意思而參與犯罪，其所參與者，苟係犯罪構成要件
    之行為，亦為正犯。如以幫助他人犯罪之意思而參與犯罪，
    其所參與者又為犯罪構成要件以外之行為，則為幫助犯（最
    高法院25年上字第2253號、30年上字第1781號判例、95年度
    臺上字第3886號判決意旨參照）。關於犯罪事實欄一之部分
    ，被告雖於本案審理中供稱：「阿文」只是在場幫忙把風，
    純粹幫忙而已，「阿文」也沒有分到東西等語。但查，在被
    告鋸下龍柏樹樹枝後，「阿文」也有一起將龍柏樹搬運上車
    ，亦為被告所是認，本院復認遭鋸斷之龍柏樹樹枝具有相當
    體積（見卷附照片），衡情具有一定之重量，二人合作搬運
    ，確實可省去不少時間及勞力，被告坦承「阿文」於被告竊
    盜過程中確有一起搬運龍柏樹樹枝乙情，應屬真實可信。「
    阿文」既有參與竊盜之構成要件行為（即將龍柏樹樹枝搬運
    上車），縱其主觀上僅具有幫助被告竊盜之意，客觀上也未
    從中獲利，依上述最高法院裁判要旨，仍應依刑法第28條之
    規定論以共同正犯，併予敘明。
三、被告以一個行為同時觸犯刑法第321 條第1 項第3 款之攜帶
    兇器竊盜罪與同法第354 條之毀損他人物品罪（犯罪事實欄
    二），成立想像競合犯，應依刑法第55條之規定從一較重之
    攜帶凶器竊盜罪處斷。
四、被告前後2 次攜帶兇器竊盜之犯行，犯意各別，行為各自獨
    立，應分論併罰。
五、被告有前述犯罪事實欄所記載之前科紀錄，此觀卷附臺灣高
    等法院被告前案紀錄表可明，其於有期徒刑執行完畢後5 年
    內故意再犯本件有期徒刑以上之罪，均為累犯，各應依刑法
    第47條第1 項之規定加重其刑。
六、爰審酌被告前有施用毒品、侵占、偽造文書及偽造貨幣等多
    項前科，此有臺灣高等法院被告前案紀錄表在卷可查，可見
    被告平日素行不良，於服刑出監後竟不思改過遷善，再為本
    案竊盜行為，且第2 次竊盜行為乃在其上述第1 次竊盜行為
    為警查獲後所犯，足徵被告無視法紀，尊重他人財產權觀念
    薄弱，亦嚴重影響社會治安，惡性重大，但本院念其犯後坦
    承犯行，態度尚可，暨被告自承教育程度僅國小畢業，智識
    程度不高，兼衡被告之犯罪動機、家庭生活狀況等一切情狀
    ，分別量處如主文所示之刑，再定其應執行之刑。起訴檢察
    官對被告具體求處有期徒刑2 年，尚嫌過重，併此陳明。
七、扣案之鋸子2 支（各為黑色及藍色握柄），為被告供本案犯
    罪所用之物，且均為被告所有，業經被告供認在卷，均應依
    刑法第38條第1 項第2 款之規定宣告沒收。至於扣案之斧頭
    1 把，被告雖於本案審理中供稱：斧頭放在那邊沒有用到等
    語，但其於偵查中供稱：我看了後（指看到公墓內之龍柏樹
    ），才回家拿鋸子跟斧頭等語，證人甲○○也於警詢中證稱
    ：有1 名男子（指被告）從車上取出鋸子及斧頭下車等語，
    可認該斧頭實屬被告預備供該次竊盜所用之物，且同為被告
    所有，亦應依上述規定諭知沒收。
據上論斷，應依刑事訴訟法第273 條之1 第1 項、第299 條第1
項前段，刑法第28條、第321 條第1 項第3 款、第354 條、第55
條、第47條第1 項、第51條第5 款、第38條第1 項第2 款，刑法
施行法第1 條之1 第1 項、第2 項前段，判決如主文。
本案經檢察官乙○○到庭執行職務。
中    華    民    國    99    年    7     月    30    日
                  刑事第七庭  法  官  王  紹  銘
以上正本證明與原本無異。
如不服本判決，應於收受本判決後10日內向本院提出上訴書狀，
並應敘述具體理由。如未敘述上訴理由者，應於上訴期間屆滿後
20日內向本院補提理由書狀（均須按他造當事人之人數附繕本）
「切勿逕送上級法院」。
                              書記官  洪  秀  虹

中    華    民    國    99    年    7     月    30    日
附錄本判決論罪科刑法條全文：
《中華民國刑法第321 條第1 項》
犯竊盜罪而有左列情形之一者，處6 月以上5 年以下有期徒刑：
一、於夜間侵入住宅或有人居住之建築物、船艦或隱匿其內而犯
    之者。
二、毀越門扇、牆垣或其他安全設備而犯之者。
三、攜帶兇器而犯之者。
四、結夥3 人以上而犯之者。
五、乘火災、水災或其他災害之際而犯之者。
六、在車站或埠頭而犯之者。
《中華民國刑法第354條》
毀棄、損壞前2 條以外之他人之物或致令不堪用，足以生損害於
公眾或他人者，處2 年以下有期徒刑、拘役或500 元以下罰金。

司法院資訊處製作；財團法人民間司法改革基金會備份。
